【裁判字號】    95,訴,1767
【裁判日期】    950623
【裁判案由】    毒品危害防制條例
【裁判全文】
臺灣高雄地方法院刑事判決              95年度訴字第1767號
公  訴  人  臺灣高雄地方法院檢察署檢察官
被      告  甲○○
上列被告因違反毒品危害防制條例案件，經檢察官提起公訴（95
年度毒偵字第2980號），本院判決如下：
    主  文
甲○○連續施用第一級毒品，累犯，處有期徒刑壹年。扣案之海
洛因壹包（含包裝袋。淨重零點零陸公克、空包裝重零點貳壹公
克）沒收銷燬。注射針筒壹支沒收。
    事  實
一、甲○○前因施用毒品案件，經本院以88年度毒聲字第8834號
    裁定送觀察、勒戒後，認無繼續施用毒品傾向，於民國88年
    12月21日執行完畢釋放；於前開觀察、勒戒執行完畢釋放後
    5 年內，又因施用毒品及竊盜案件，分別經臺灣屏東地方法
    院以93年度訴字第132 號判處有期徒刑7 月、93年度易字第
    301 號判處有期徒刑10月確定，二罪接續執行，於94年8 月
    23日假釋出監，所餘刑期於94年9 月29日屆滿，其間未經撤
    銷假釋，以已執行論。猶未知警惕，復基於施用第一級毒品
    之概括犯意，自94年9 月中旬某日起，至95年2 月10日上午
    11時許止，均在高雄縣甲仙鄉西安村和南巷54號住處，施用
    第一級毒品海洛因多次。嗣於95年2 月10日下午2 時45分許
    ，在高雄縣甲仙鄉甲仙大橋前為警查獲，扣得海洛因1 包（
    驗餘淨重0.06公克、包裝重0.21公克）及其所有預備供施用
    海洛因所用之注射針筒1 支。
二、案經高雄縣政府警察局旗山分局報請臺灣高雄地方法院檢察
    署檢察官偵查起訴。
    理  由
一、本件被告所犯係死刑、無期徒刑、最輕本刑為3 年以上有期
    徒刑以外之罪，其於準備程序中，就被訴事實為有罪之陳述
    ，經受命法官告知簡式審判程序之旨，並聽取公訴人及被告
    之意見後，合議庭認為適宜進行簡式審判程序，依刑事訴訟
    法第273 條之1 第1 項規定，裁定由受命法官獨任進行簡式
    審判程序，合先敘明。
二、前揭事實，業據被告於本院審理中坦白承認（本院卷第22頁
    ），且其為警查獲時所採尿液，經送臺灣檢驗科技股份有限
    公司以酵素免疫法及氣相層析質譜法檢驗結果，呈嗎啡（即
    海洛因進入人體後之代謝物）陽性反應，有該尿液檢驗報告
    及檢體代號姓名對照表各1 份附卷可稽（見偵卷第9 、10頁
    ），復有海洛因1 包及注射針筒1 支扣案為憑，足認被告自
    白核與事實相符，堪予採信。其於上開時、地施用第一級毒
    品海洛因之犯行，已堪認定。
三、修正之毒品危害防制條例第20條就施用毒品者，祇於「初犯
    」及「5 年後再犯」二種情形，有其追訴條件之限制，即須
    於初犯經觀察、勒戒或強制戒治釋放後，5 年內均無施用毒
    品之行為，始能認其前所實施之觀察、勒戒或強制戒治已足
    遮斷毒癮，而得於5 年後再犯時，再予適用初犯之規定，重
    行觀察、勒戒等程序。倘5 年內已經再犯，被依法追訴處罰
    ，縱其第3 次（或第3 次以上）施用毒品之時間在初犯釋放
    5 年以後，即與「5 年後再犯」之情形有別，且因已於「5
    年內再犯」，顯見其再犯率甚高，原實施觀察、勒戒或強制
    戒治，已無法收其實效，而無5 年戒斷期之存在，自無再經
    觀察、勒戒及強制戒治之必要，應得逕行追訴處罰。本件被
    告前因施用毒品案件，經本院以88年度毒聲字第8834號裁定
    送觀察、勒戒後，認無繼續施用毒品傾向，於民國88年12月
    21日執行完畢釋放；於前開觀察、勒戒執行完畢釋放後5 年
    內，又因施用毒品，經臺灣屏東地方法院以93年度訴字第13
    2 號判處有期徒刑7 月確定，有臺灣高等法院被告前案紀錄
    表1 份在卷可參。被告既曾於「5 年內再犯」，且經法院判
    處罪刑確定，被告又自94年9 月中旬某日起，至95年2 月10
    日許止，因施用毒品為警查獲，即非屬該條例第20條第3 項
    所定「5 年後再犯」之情形，檢察官依毒品危害防制條例第
    23條第2 項之規定，予以追訴，自屬適法。
四、按海洛因屬毒品危害防制條例第2 條第2 項第1 款所定之第
    一級毒品。核被告所為，係犯同條例第10條第1 項之施用第
    一級毒品罪。被告持有第一級毒品後進而施用，其持有之低
    度行為應為施用之高度行為所吸收，不另論罪。其先後多次
    施用海洛因之犯行，時間緊接，觸犯構成要件相同之罪名，
    顯係基於概括犯意反覆為之，為連續犯，應依刑法第56條之
    規定論以一罪，並加重其刑。另查，被告前有如事實欄所示
    犯罪科刑情形，有前開臺灣高等法院被告前案紀錄表在卷可
    按。其於受有期徒刑執行完畢後，5 年內再犯本件有期徒刑
    以上之罪，為累犯，應依刑法第47條規定加重其刑，並依法
    遞加之。審酌被告前因施用毒品經觀察、勒戒後，仍未戒除
    惡習，顯然缺乏戒絕毒品之決心，有再入監矯治必要，惟其
    行為尚未害及他人及其犯後坦承犯行，態度尚稱良好等一切
    情狀，量處如主文所示之刑。
五、扣案毒品1 包經送法務部調查局鑑驗結果，確屬海洛因成分
    （驗餘淨重0.06公克、包裝重0.21公克），有該局出具之鑑
    定通知書1 份在卷可參（見偵卷第39頁），應依毒品危害防
    制條例第18條第1 項前段規定沒收銷燬；其包裝袋殘有微量
    毒品，應併依前開規定沒收銷燬。注射針筒1 支經送高雄醫
    學大學附設中和紀念醫院檢驗結果，雖呈海洛因陰性反應，
    有該醫院出具之檢驗報告1 份在卷可考（本院卷第20頁），
    然屬被告所有預備供施用毒品所用之物，業據其陳明在卷（
    本院卷第30頁），另依刑法第38條第1 項第2 款規定宣告沒
    收。
據上論斷，應依刑事訴訟法第273 條之1 第1 項、第299 條第1
項前段，毒品危害防制條例第10條第1 項、第18條第1 項前段，
刑法第11條、第56條、第47條、第38條第1 項第2 款，判決如主
文。
中    華    民    國    95    年    6     月    23    日
                  刑事第六庭    法  官  林柏壽
以上正本證明與原本無異。
如不服本判決，應於判決送達後10日內，向本院提出上訴狀。
中    華    民    國    95    年    6     月    23    日
                                書記官  林國龍
附錄本案論罪科刑法條：
毒品危害防制條例第10條第1 項
施用第一級毒品者，處6 月以上5 年以下有期徒刑。


司法院資訊處製作；財團法人民間司法改革基金會備份。
